臺灣臺南地方法院臺南簡易庭民事判決
111年度南小字第657號
原      告  國泰世紀產物保險股份有限公司

法定代理人  陳萬祥


訴訟代理人  楊鵬遠律師                    
被      告  郭欽要
上列當事人間請求侵權行為損害賠償事件，本院於民國111年7月
7日言詞辯論終結，判決如下：
    主      文
被告應給付原告新臺幣壹萬玖仟零玖拾參元，及自民國一百一十
一年三月十二日起至清償日止，按週年利率百分之五計算之利息
。
原告其餘之訴駁回。
訴訟費用新臺幣壹仟元由被告負擔新臺幣捌佰貳拾伍元，餘由原
告負擔。
本判決原告勝訴部分得假執行。
    事實及理由
壹、程序方面
　　被告經合法通知而未於言詞辯論期日到場，核無民事訴訟法
    第386條所列各款情形，爰依原告聲請由其一造辯論而為判
    決。
貳、實體方面
一、原告主張：緣原告承保訴外人即被保險人蕭敏珍所有之車牌
    號碼000-0000號自用小客貨車（下稱系爭車輛）車體損失險
    。被告於民國109年3月11日下午2時15分許，騎乘車牌號碼0
    00-000號普通重型機車（下稱肇事機車），行經臺南市仁德
    區中清路與正義三街之交岔路口處（下稱系爭路口）時，竟
    未依號誌指示而貿然闖越紅燈，欲左轉駛入正義三街，適系
    爭車輛使用人杜仁德駕駛系爭車輛，沿正義三街由西往東方
    向直行至系爭路口，兩車因而發生碰撞（下稱系爭交通事故
    ），致系爭車輛因此受損。嗣將系爭車輛送廠修復，修復費
    用共計新臺幣（下同）23,153元（含零件費用10,080元、烤
    漆費用11,573元、工資1,500元），原告已依保險契約悉數
    賠付，依保險法第53條之規定，原告取得代位求償權，爰依
    侵權行為及保險代位之法律關係提起本件訴訟等語。並聲明
    ：被告應給付原告23,153元，及自起訴狀繕本送達翌日起至
    清償日止，按年息百分之5計算之利息。
二、被告未於言詞辯論期日到場，亦未提出書狀作任何聲明或陳
    述。
三、得心證之理由
　㈠按「因故意或過失，不法侵害他人之權利者，負損害賠償責
    任」、「汽車、機車或其他非依軌道行駛之動力車輛，在使
    用中加損害於他人者，駕駛人應賠償因此所生之損害」，民
    法第184條第1項前段、第191條之2分別定有明文。「汽車行
    駛至交岔路口，其行進、轉彎，應依下列規定：一、應遵守
    燈光號誌或交通指揮人員之指揮」，道路交通安全規則第10
    2條第1項第1款前段亦有明定。次按「被保險人因保險人應
    負保險責任之損失發生，而對於第三人有損失賠償請求權者
    ，保險人得於給付賠償金額後，代位行使被保險人對於第三
    人之請求權；但其所請求之數額，以不逾賠償金額為限」，
    保險法第53條第1項復有明文。又「當事人對於他造主張之
    事實，於言詞辯論時不爭執者，視同自認……當事人對於他造
    主張之事實，已於相當時期受合法之通知，而於言詞辯論期
    日不到場，亦未提出準備書狀爭執者，準用第一項之規定。
    但不到場之當事人係依公示送達通知者，不在此限」，民事
    訴訟法第280條第1項及第3項亦有明定。
  ㈡被告對原告所主張前揭事實業於相當時期受合法通知，卻於
    言詞辯論期日不到場且未提出準備書狀爭執，本來即應視同
    自認。前揭事實復經原告提出與其所述相符之道路交通事故
    當事人登記聯單影本1份、系爭車輛行車執照影本1份、匯豐
    汽車股份有限公司（下稱匯豐汽車）屏東保養廠鈑噴估價單
    影本１份、匯豐汽車屏東保養廠結帳清單影本1份、系爭車輛
    維修照片影本4幀、匯豐汽車電子發票證明聯1紙為佐（見本
    院臺南簡易庭111年度南司小調字第271號民事聲請事件卷宗
    ﹝下稱調卷﹞第15頁至第17頁、第19頁、第23頁至第27頁、第
    21頁、第29頁、第31頁），且經本院核閱臺南市政府警察局
    歸仁分局111年2月20日南市警歸交字第1110098322號函所檢
    附之道路交通事故現場圖、道路交通事故調查報告表㈠㈡、道
    路交通事故談話紀錄表、道路交通事故照片黏貼紀錄表、行
    車紀錄器影像光碟等件屬實（見調卷第45頁至第59頁），自
    堪信原告之主張為真。被告騎乘機車卻因過失碰撞原告承保
    之系爭車輛，致系爭車輛受有損害，兩者間復有相當因果關
    係，被告自應負損害賠償責任。又系爭交通事故發生後，原
    告就被保險人蕭敏珍所受損害既已依保險契約給付系爭車輛
    修復費用，則原告依侵權行為及保險代位之法律關係，請求
    被告負損害賠償責任，核屬有據，自應准許。
  ㈢再按「不法毀損他人之物者，被害人得請求賠償其物因毀損
    所減少之價額」、「負損害賠償責任者，除法律另有規定或
    契約另有訂定外，應回復他方損害發生前之原狀；第一項情
    形，債權人得請求支付回復原狀所必要之費用，以代回復原
    狀」，民法第196條、第213條第1項及第3項分別有明文規定
    。此外，「物被毀損時，被害人除得依民法第一百九十六條
    請求賠償外，並不排除民法第二百十三條至第二百十五條之
    適用。依民法第一百九十六條請求賠償物被毀損所減少之價
    額，得以修復費用為估定之標準，但以必要者為限(例如：
    修理材料以新品換舊品，應予折舊)。被害人如能證明其物
    因毀損所減少之價額，超過必要之修復費用時，就其差額，
    仍得請求賠償」（最高法院77年度第9次民事庭會議決議㈠參
    照）。原告主張系爭車輛遭被告撞損而賠付修繕費用共23,1
    53元，其中零件費用10,080元、烤漆費用11,573元、工資1,
    500元等情，有原告所提前揭估價單影本、電子發票證明聯
    影本各1份可稽（見調卷第23頁至第27頁、第31頁）。又系
    爭車輛於106年11月出廠，有系爭車輛行車執照影本1紙附卷
    為憑（見調卷第19頁），距系爭交通事故發生日即109年3月
    11日當時，已使用約2年又5個月之久，原告雖請求被告賠償
    全部修繕費用，然系爭車輛毀損部分之修復，其零件之更換
    係汰舊換新，則計算上開材料零件之損害賠償數額時，自應
    扣除折舊部分始屬合理。依行政院所頒固定資產耐用年數表
    及固定資產折舊率表，非運輸業用客車之耐用年數為5年，
    依平均法計算其折舊結果（即以固定資產成本減除殘價後之
    餘額，按固定資產耐用年數表規定之耐用年數平均分攤，計
    算折舊額），每年折舊率為5分之1，並參酌營利事業所得稅
    查核準則第95條第6項規定「固定資產提列折舊採用定率遞
    減法者，以1年為計算單位，其使用期間未滿1年者，按實際
    使用之月數相當於全年之比例計算之，不滿１月者，以1月計
    」，則系爭車輛零件費用扣除折舊後得請求之金額為6,020
    元【計算方式：⒈殘價＝取得成本÷（耐用年數＋1）即10,080
    元÷（5＋1）＝1,680元；⒉折舊額＝（取得成本－殘價）×1/（耐
    用年數）×（使用年數）即（10,080元－1,680元）×1/5×（2＋
    5/12）＝4,060元，元以下四捨五入；3.扣除折舊後價值＝新
    品取得成本－折舊額＝10,080元－4,060元＝6,020元】。再加計
    烤漆費用11,573元、工資1,500元，則系爭車輛回復原狀所
    必要之費用共計19,093元【計算式：6,020元＋11,573元＋1,5
    00元＝19,093元】。逾此金額之請求，則屬無據。
  ㈣「給付無確定期限者，債務人於債權人得請求給付時，經其
    催告而未為給付，自受催告時起，負遲延責任。其經債權人
    起訴而送達訴狀，或依督促程序送達支付命令，或為其他相
    類之行為者，與催告有同一之效力」、「遲延之債務，以支
    付金錢為標的者，債權人得請求依法定利率計算之遲延利息
    。但約定利率較高者，仍從其約定利率」、「應付利息之債
    務，其利率未經約定，亦無法律可據者，週年利率為百分之
    五」，民法第229條第2項、第233條第1項、第203條分別定
    有明文。茲被告因本件侵權行為對原告應負之債務未定給付
    期限，則原告請求自起訴狀繕本送達翌日即111年3月12日起
    至清償日止（見調卷第65頁所示之送達證書），按週年利率
    百分之5計算之利息，於法有據，應予准許。
四、綜上所述，原告依侵權行為及保險代位之法律關係，請求被
    告給付19,093元，及自111年3月12日起至清償日止，按週年
    利率百分之5計算之利息，為有理由，應予准許。逾此範圍
    之請求，則無理由，應予駁回。
五、「各當事人一部勝訴、一部敗訴者，其訴訟費用，由法院酌
    量情形，命兩造以比例分擔或命一造負擔，或命兩造各自負
    擔其支出之訴訟費用」、「法院為（小額）訴訟費用之裁判
    時，應確定其費用額」，民事訴訟法第79條、第436條之19
    第1項分別定有明文。核本件訴訟費用額確定為1,000元（即
    第一審裁判費），原告提起本件訴訟有部分勝訴及部分敗訴
    之情形，爰由本院酌量勝敗比例命兩造負擔如主文第3項所
    示。
六、本件係就民事訴訟法第436條之8第1項規定適用小額程序所
    為被告敗訴之判決，就原告勝訴部分，應按同法第436條之2
    0規定依職權宣告假執行。
七、據上論結，本件原告之訴為一部有理由、一部無理由，依民
    事訴訟法第436條之23、第436條第2項、第385條第1項前段
    、第79條、第436條之19第1項、第436條之20，判決如主文
    。
中　　華　　民　　國　　111 　年　　7 　　月　　21　　日
      臺灣臺南地方法院臺南簡易庭  法  官  陳谷鴻
以上正本證明與原本無異。   
如不服本判決，應於送達後20日內，向本院提出上訴狀並表明上
訴理由，如於本判決宣示後送達前提起上訴者，應於判決送達後
20日內補提上訴理由書（須附繕本）。
對於小額程序之第一審判決之上訴，非以其違背法令之理由，不
得為之。上訴狀內應記載表明㈠原判決所違背之法令及其具體內
容。㈡依訴訟資料可認為原判決有違背法令之具體事實者。　
中　　華　　民　　國　　111 　年　　7 　　月　　26　　日
                                  書記官  呂伊謦